最　高　行　政　法　院　裁　定
　　　　　　　　　　　　　　　　　　 96年度裁字第01429號
上　訴　人　輔大汽車有限公司
代　表　人　甲○○
被 上訴 人　財政部臺灣省中區國稅局
代　表　人　乙○○
上列當事人間因營業稅罰鍰事件，上訴人對於中華民國95年4月
13日臺中高等行政法院95年度簡字第25號判決，提起上訴，本院
裁定如下：
    主  文
上訴駁回。
上訴審訴訟費用由上訴人負擔。
    理  由
一、按對於適用簡易程序之裁判提起上訴或抗告，須經本院許可
    ，且該許可以訴訟事件所涉及之法律見解具有原則性者為限
    ，行政訴訟法第235條定有明文。所謂法律見解具有原則性
    者，諸如就行政命令是否牴觸法律所為之判斷，又如同類事
    件所表示之法律見解與其他高等行政法院或本院所表示之見
    解互相牴觸者屬之。
二、本案原判決本諸卷證內之事證而為以下之事實認定及法律適
    用：
  (一)上訴人有未依時限開立發票之違章事實：
    1.依據88年6月28日華總（一）義字第8800150080號「營業
      人開立銷售憑證時限表」規定，凡使用自行生產或購進之
      原料以人工與機械製銷產品之營業，其開立憑證時限同買
      賣業，應以發貨時為限，但發貨前已收之貨款部分應先行
      開立。
    2.上訴人於民國（下同）91年6月至10月間收受黃秀雄之價
　　　款共新臺幣（下同）77萬元，依據上開規定，應於收受貨
　　　款時開立發票而未開立。
    3.上訴人於91年11月間交車屬已發貨時，依上開規定，屬已
      發貨時，餘款272,500元應開立發票而未開立。至上訴人
      雖稱91年11月交付黃秀雄之車體，並未完工僅係取回試車
      乙節，因上訴人歷來均未提及此情，且與臺灣雲林地方法
      院斗六簡易庭92年簡字第100號民事判決認定事實不符，
      應可認定上訴人於91年11月間已交車黃秀雄，而屬已發貨
      之事實。
    4.餘款272,500元部分，黃秀雄係以遠期支票支付，上訴人
      雖未現實收到，惟依上開規定仍應開立此部分貨款之發票
      而未開立。
    5.上述事實有上訴人代表人於93年11月10日被上訴人彰化分
      局之談話紀錄及其立具之承諾書在卷可稽。
  (二)上訴人不得免除漏稅罰之理由：
    上訴人另謂本件檢舉人於93年10月28日檢舉，上訴人於同年
    月20日收到全數貨款當日即補開發票，並於同年11月15日繳
    納期限內補繳稅款完成，而主張免罰等語。惟查，上訴人於
    上開期間製銷產品銷售額1,042,500元（含稅），未依規定
    開立統一發票，其中91年5月至6月已收貨款漏報銷售額2萬
    元，營業稅額僅952元，依稅務違章案件減免處罰標準第15
    條第1項第1款規定，每期漏稅額在2,000元以下免罰，其餘
    漏稅額48,691元，上訴人雖出具承諾書，惟該承諾書載明查
    獲日期為93年11月2日，另本件係於同年10月28日經人檢舉
    ，上訴人於同年11月15日方補申報及補繳稅款，因上訴人於
    被上訴人查獲之日後方補繳所漏稅款，與稅務違章案件減免
    處罰標準第2條第3款不合，即不得主張免罰。
  (三)認定原處分合法之說明：
    上訴人上述違章事實，同時違反稅捐稽徵法第44條行為罰及
    加值型及非加值型營業稅法（下稱營業稅法）第51條第3款
    漏稅罰，被上訴人依財政部85年4月26日台財稅第851903313
    號函規定，而擇一從重適用營業稅法第51條第3款漏稅罰予
    以處罰，即無不合。再者，本件上訴人於被上訴人本件裁罰
    處分前，雖出具上開承諾書並繳清所漏稅款，但並未承諾繳
    納罰鍰，是被上訴人依94年6月2日台稅字第09404539890號
    令修正稅務違章案件裁罰金額或倍數參考表規定，按所漏稅
    額處二倍罰鍰，亦屬正當。從而駁回上訴人之訴。
三、上訴意旨則謂：
  (一)依財政部79年6月5日台財稅第780706120號函釋規定，檢舉
    案件其調查基準日應以查獲違章證物之日為準，而本案上訴
    人於93年11月18日才接獲被上訴人彰化分處調查，方才獲知
    遭人檢舉乙事，而上訴人於93年11月15日即報繳所漏稅款，
    自有稅捐稽徵法第48條之1免罰規定的適用，原審未依職權
    詳予究明，顯屬違法。
  (二)93年11月18日之談話紀錄並未表明查獲日期，且上訴人於承
    諾書其上簽名時，查獲日期欄尚為空白，查獲日期93年11月
    2日是被上訴人事後補填上之日期，且上訴人接受調查之日
    期為93年11月18日，為何查獲日期竟為93年11月2日。
  (三)上訴人曾於95年3月23日向承審法官表明將於日後補陳關於
    車體未完工之證據，惟原審在上訴人未補證據調查未完備前
    即行判決，違反最高行政法院39年判字第2號判例。從而請
    求廢棄原判決、撤銷原處分及訴願決定。
四、本院按：
  (一)本件上訴意旨之爭執重點不外以下二項：
    1.其開立銷項憑證予買受人並報繳營業稅之時點認定課題。
    2.本案是否得依稅捐稽徵法第48條之1第1項之規定免罰。
  (二)對於上述第一項爭點，基於以下之理由，本院認為上訴人此
    部分之主張內容實無法律上之重要性可言，爰分述如下：
    1.按納稅義務人營業稅債務之成立、生效與清償，原則上可
      按以下之標準決定：
      (1)於私法上債權契約成立生效時，公法上之營業稅債務「
      　成立」。
      (2)於「營業人開立銷售憑證時限表」所定之應開立憑證時
        ，公法上之營業稅債務「生效」。
      (3)依營業稅法所定之應繳納稅款期限屆至時，公法上之營
        業稅債務「屆清償期」。
    2.因此「營業人開立銷售憑證時限表」之開立統一發票要求
      ，實為營業稅債務生效時點之書面化證明。
    3.而本件中原判決已具體指明，上訴人對整筆交易，最後一
      次應開立統一發票之時點，依「營業人開立銷售憑證時限
      表」之規定，應開立憑證時為91年11月交付車體時（即發
      貨時），至此全部營業稅債務均已生效。上訴人即有開立
      統一發票，並在該稅捐週期內報繳對應營業稅額之義務。
    4.而上訴人之爭議不外是：「上開由其打造之車體交給定作
      人時尚未完工，所以營業稅債務尚未生效，而原審法院對
      此重要事實未予調查，顯有違法」云云。但查：
      (1)原判決已引用民事判決書之說明其認定上開交車事實為
        真正，所憑之證據資料與心證理由。
      (2)而上訴意旨也不否認交車之事實，只不過謂：「當時尚
        未完工」云云。但既然其事後沒有再對該車體為任何加
        工，而事後之承攬報酬業已取得，就算定作人取得車體
        時，其承攬之工作沒有全部完成，但畢竟是依其自願取
        得車體，且往後其沒有再為任何承攬工作之施作，承攬
        報酬又因此而確定。客觀言之，一樣符合「發貨時」之
        定義，而有開立統一發票並申報對應營業稅額之義務存
        在。是其此部分主張對判決之勝負實乏影響力，難認具
        有法律上之重要性。
  (三)對上述第二項爭點部分，同樣基於下述之理由，難謂有法律
    上之重要性可言，爰再詳述如下：
    1.按現行稅捐法制基於鼓勵自新的態度，而規定在稅捐機關
      發動調查以前自動報繳者，僅加計利息，而得免予處罰。
      此即稅捐稽徵法第48條之1第1項所定：「納稅義務人自動
      向稅捐稽徵機關補報並補繳所漏稅款者，凡屬未經檢舉、
      未經稽徵機關或財政部指定之調查人員之案件，左列之處
      罰一律免除；其涉及刑事責任者，並得免除其刑：一、本
      法（指稅捐稽徵法）第41條至第45條之處罰。二、各稅法
      所定關於逃漏稅之處罰。」
    2.而上開條文所稱之「進行調查」應如何詮釋，本院之法律
      見解如下所示：
      (1)此處所稱之「進行調查」，並不以調查對象知悉為必要
        ，因此內部調查也算數。
        之所以採取此一認定標準，乃是為了避免調查訊息自
          公部門內部循不正當管道流出，讓當事人能搶先申報
          而免罰，以致喪失「獎勵自動補報」立法本旨之副作
          用。同時也有催促漏稅違章之人儘速補申報之意涵在
          其中。
        當然以內部調查之發動為調查基準日，其相對上之缺
          失則是，待證事實之證明缺乏客觀而有公信力之證據
          資料，一般而言，納稅義務人比較難以查證行政機關
          主張日期之真實性，不過既然以上之法規範只是一種
          「特別的例外免責事由」，朝對納稅義務人較嚴格之
          解釋，亦難指為違反規範本旨。
      (2)而內部調查之發動，其原因大體上可以分為二大類，其
        一是依法定程序所為抽查；其二則是因第三人檢舉或行
        政機關之內部通報而發動之個案調查。有關調查發動之
        認定標準，會因此二種情形之不同，而有差異，茲分述
        如下：
        在前者之情形，因稅捐機關內部分案而受理調查事件
          之公務員，在受理案件之始，對全案有無違反漏稅及
          誠實義務之事實，根本毫無概念。因此必須在審視案
          件之證據資料以後，發現足以產生初步懷疑之表面事
          證，使該公務員產生進一步深入查證之動機時，才符
          合「調查（開始）進行」之意涵。
        而在後者之情形，因為發動之始，稅捐機關已對漏稅
          事實有所懷疑，所以一旦機關內部分案由特定公務員
          受理，調查即已開始進行。
      (3)至於上述第一種抽選案件之審視，能否產生深入調查之
        動機，而開啟調查程序，則不能一概而論。因為在各種
        不同的稅制中，稅捐稽徵機關調查之始所掌握之證據方
        法，繁簡不一，所以對案件產生初步懷疑之時點也可能
        會有不同。其標準實應依上開法理個案式之決定，而不
        應有通案之標準。例如受理選案查核案件之公務員，發
        現申報資料有限，而發函向其他機關查閱其他資料，此
        時承辦公務員之內心懷疑，才被客觀觀察到，此時才能
        視為「進行調查」之開始。這與「已可由卷內資料證明
        懷疑有所本」之情形，對「調查啟始日」之認定，顯然
        會異其標準。
    3.則在上開法理基礎下，上訴人漏稅行為既然在93年10月28
      日遭檢舉，「被上訴人亦已於同年11月2日去函上訴人要
      求提示帳證，」顯見調查程序已於當日以前即行發動。而
      上訴人卻延至同年月15日始繳納稅款，已在調查發動之後
      ，自然不符合稅捐稽徵法第48條之1所定之免罰要件（當
      有逃漏營業稅事實存在時，為了爭取免罰之處遇，納稅義
      務人應該即時主動補報漏稅款，不能仍以正常之申報流程
      ，於開立統一發票以後，才在該稅捐週期內依正常程序報
      繳稅款。更不能以開立統一發票之時點，認定為自動報繳
      之時點）。
    4.至於上訴人所言：「接受約談時方為進行調查日」云云，
      純屬其個人之主觀見解，此等上訴理由，亦難指為有法律
      上之重要性可言。
  (五)總結以上所述，本件上訴意旨無從認定原判決有首揭所涉及
    之法律見解具有原則上之重要情事，故上訴人提起本件上訴
    ，不合首揭規定，不應許可，其上訴難謂合法，應予駁回。
四、依行政訴訟法第249條第1項前段、第104條、民事訴訟法第9
    5條、第78條，裁定如主文。
中　　華　　民　　國　　96　　年　　6　　 月　　28　　日
                  第二庭審判長法  官　鄭　淑　貞
                              法  官  黃　合　文
                              法  官　吳　明　鴻
                              法  官　鄭　小　康
                              法  官　帥　嘉　寶
以  上  正  本  證  明  與  原  本  無  異
中　　華　　民　　國　　96　　年　　6　　 月　　29　　日
　　　　　　　　　　　　　　　書記官　莊　俊　亨
